臺灣高等法院臺南分院刑事判決　　　　 100年度上易字第53號
上　訴　人
即　被　告　楊勝興
上　訴　人
即　被　告　楊國治
上　訴　人
即　被　告　楊雲龍
共　　　同
選任辯護人　林憲聰律師
上列上訴人因傷害等案件，不服臺灣臺南地方法院99年度易字第
1174號中華民國99年11月30日第一審判決（起訴案號：臺灣臺南
地方法院檢察署98年度偵字第17441號），提起上訴，本院判決
如下：
    主  文
原判決撤銷。
楊勝興共同犯傷害罪，處有期徒刑肆月，如易科罰金，以新臺幣
壹仟元折算壹日。扣案長柄勾貳支，均沒收。
楊國治共同犯傷害罪，處有期徒刑肆月，如易科罰金，以新臺幣
壹仟元折算壹日。扣案長柄勾貳支，均沒收。
楊雲龍共同犯傷害罪，處有期徒刑肆月，如易科罰金，以新臺幣
壹仟元折算壹日。扣案長柄勾貳支，均沒收。
    事  實
一、楊勝興因懷疑陳龍羿誘使其前妻李秋香與之離婚，而因此心
    生不滿，竟於民國98年9月4日下午7時許，夥同其兄楊國治
    、其子楊雲龍，共同前往陳龍羿位於臺南市七股區龍山里龍
    山32號之住處前，其等在門口先叫喊要求陳龍羿出門，待陳
    龍羿應門查看後，楊國治先質問陳龍羿是否將李秋香拐藏，
    遭陳龍羿予以否認，陳龍羿並欲跑離現場，詎楊國治、楊勝
    興、楊雲龍竟共同基於傷害及強制之犯意聯絡，由楊國治趨
    前徒手抓住陳龍羿阻其離去並控制其行動，楊勝興手持長柄
    勾2支、楊雲龍徒手毆打陳龍羿之身體，共同以上開強暴方
    式，妨害陳龍羿自由離去之權利，並致陳龍羿受有左側髕骨
    閉鎖性骨折及右下肢擦挫傷等傷害。嗣經陳龍羿母親陳黃玉
    珠目擊陳龍羿遭毆打上情，立即報警處理，另經陳龍羿於上
    址住處旁空地發現楊勝興遺留之長柄勾2支，而悉上情。
二、案經陳龍羿訴由臺南市政府警察局佳里分局報告臺灣臺南地
    方法院檢察署檢察官偵查起訴。
    理  由
壹、證據能力方面：
一、按被告以外之人於審判外之言詞或書面陳述，除法律有規定
    者外，不得作為證據，刑事訴訟法第159條第1項定有明文。
    查證人即告訴人陳龍羿、證人陳黃玉珠於警詢之陳述，乃被
    告以外之人於審判外之言詞陳述，被告及辯護人不同意列為
    證據，且無刑事訴訟法第159條之2之情形，是依同法第159
    條第1項之規定，無證據能力。
二、次按搜索、扣押及勘驗，應制作筆錄，記載實施之年、月、
    日及時間、處所並其他必要之事項。扣押應於筆錄內詳記扣
    押物之名目，或制作目錄附後。第42條之規定，於檢察事務
    官、司法警察官、司法警察行詢問、搜索、扣押時，準用之
    。可為證據或得沒收之物，得扣押之。對於應扣押物之所有
    人、持有人或保管人，得命其提出或交付。扣押，應制作收
    據，詳記扣押物之名目，付與所有人、持有人或保管人。刑
    事訴訟法第42條第1項、第2項、第43條之1第1項、第133條
    、第139條第1項分別定有明文。又按除前三條之情形外，下
    列文書亦得為證據：一、除顯有不可信之情況外，公務員職
    務上製作之紀錄文書、證明文書。二、除顯有不可信之情況
    外，從事業務之人於業務上或通常業務過程所須製作之紀錄
    文書、證明文書。三、除前二款之情形外，其他於可信之特
    別情況下所製作之文書。同法第159條之4亦定有明文。是對
    於具有高度特別可信之文書如公務文書等，在兼具公示性、
    例行性或機械性、良心性及制裁性等原則下，雖屬傳聞證據
    ，例外容許作為證據使用。
  (一)查本件扣案之長柄勾2支，雖係告訴人陳龍羿於警詢時陳述
    該長柄勾2支為被告楊勝興所持以傷害告訴人，遺留在伊住
    處旁空地而發現之證物（見警卷第16頁），並提出交由臺南
    市警察局佳里分局予以扣押，而非警方據報到現場處理時當
    場查扣之物。惟上開長柄勾2支，乃可為證據之物，依法既
    得扣押之，則警方依法定程序扣押取得，自具有證明犯罪事
    實存在與否之證據資格（證據適格），而有證據能力。至於
    依法扣押之證據，是否足以證明犯罪事實之存在與否，應屬
    證明力之論斷，二者之層次有別，不應混淆。
  (二)又查，臺南市警察局佳里分局扣押長柄勾2支後，依法製作
    扣押筆錄、扣押物品目錄表、扣押物品收據（見警卷第25至
    29頁），及於隨案移送臺灣臺南地方法院檢察署，或檢察官
    偵查起訴隨案移送臺灣臺南地方法院後，由各該機關公務員
    製作上開扣押物品清單（見偵卷第3頁，原審卷第11頁），
    足認上開文書均屬公務員職務上例行性公務過程中應製作之
    紀錄文書、證明文書，揆諸前揭規定，自亦具有證據能力。
  (三)是以被告及辯護人主張扣案之長柄勾2支為告訴人陳龍羿於
    案發後所提出，並非現場查扣之物，而臺南市警察局佳里分
    局據此製作之扣押筆錄、扣押物品目錄表、扣押物品收據各
    1份（見警卷第25至29頁），臺灣臺南地方法院檢察署98年
    度保管字第2669號扣押物品清單1份（見偵卷第3頁），臺灣
    臺南地方法院99年度南院保管字第650號扣押物品清單1份（
    見原審卷第11頁）等證據，均無證據能力云云，即非可採。
三、另按被告以外之人於審判外之陳述，雖不符刑事訴訟法第15
    9條之1至第159條之4之規定，而經當事人於審判程序同意作
    為證據，法院審酌該言詞陳述或書面陳述作成時之情況，認
    為適當者，亦得為證據；又當事人、代理人或辯護人於法院
    調查證據時，知有第159條第1項不得為證據之情形，而未於
    言詞辯論終結前聲明異議者，視為有前項之同意，刑事訴訟
    法第159條之5定有明文。查本案其餘所引用具有傳聞性質之
    證據，本院準備程序及審判程序提示予檢察官、被告及其辯
    護人均表示對於證據能力無意見，同意列為證據（見本院卷
    第48至51頁、第72頁、第98頁），經審酌上開證據製作時之
    情況，並無違法不當之情事，認為以之作為證據應屬適當，
    且採納為證據，尚無礙被告於程序上之彈劾詰問權利，而認
    上開證據合於刑事訴訟法第159條之5等規定，具有證據能力
    ，合先敘明。
貳、認定犯罪事實所憑之證據及理由：
一、訊據被告楊國治、楊勝興、楊雲龍均矢口否認有何傷害及強
    制犯行，被告三人均辯稱：只是騎車經過陳龍羿住處前，並
    無毆打陳龍羿及妨害陳龍羿離去之自由云云。被告三人辯護
    人則以：扣案之長柄勾送驗後並無被告楊勝興之指紋，且係
    告訴人陳龍羿案發後一個月持往警局報案，自不能證明被告
    三人犯罪。又告訴人陳龍羿、證人陳黃玉珠、陳彥璋等人之
    證述相互矛盾，而證人董志軍之證詞亦有瑕疵。另依臺灣基
    督長老教會新樓醫療財團法人麻豆新樓醫院（下稱麻豆新樓
    醫院）回函載明告訴人受傷原因非必然係棍棒所傷，有可能
    係跌倒所致，而刑事警察局之鑑定報告，扣案之長柄勾亦無
    被告楊勝興之指紋。本案既無積極證據證明被告三人有強制
    、傷害犯行，自應為有利於被告之認定等語，為被告三人辯
    護。
二、經查：
  (一)證人即告訴人【陳龍羿】(1)於偵查中證述：前揭時地，被告
    楊國治至伊住處叫伊出去，伊出去後發現被告楊勝興帶2支
    長柄勾與被告楊雲龍及其他10幾個人騎機車到伊住處，伊想
    跑離現場，但被追上，被告楊國治將伊抓住，被告楊勝興拿
    長柄勾打伊，被告楊雲龍則持木棍打伊，後來被告楊國治將
    伊拖回去伊住處門前。伊母親一開始看到被告來找伊時就報
    警，後來警察來時，被告才離開等語（見偵卷第7頁），(2)
    於原審證稱：上揭時間在伊住處門口，因被告楊國治在叫門
    ，伊便應門查看，被告楊國治就說伊誘拐楊勝興之前妻李秋
    香，伊予以否認後要離開，被告楊國治就抓住伊，被告楊勝
    興、楊雲龍則各持長柄勾、木棍毆打伊之腳部及身體，還有
    踹伊，伊母親看到趕快報警，承辦警員到場時看伊無法走路
    要幫伊叫救護車，伊說先不用再等一下看情況如何，如有需
    要伊會自己就醫，警員就說若要提出告訴，半年內皆可，然
    後伊由堂兄弟帶去新樓醫院急診，發現左腳骨折還要裝鋼釘
    ，伊因此住院5天（98年9月4日至同月8日）等語（見原審卷
    第41頁、第42頁背面）；經與證人【陳黃玉珠】(1)於偵查中
    結證：98年9月4日晚上，被告三人另外還帶10幾個人到伊住
    處，要陳龍羿出去，陳龍羿出去後，就被他們打了，陳龍羿
    要逃跑，被楊國治抓住，楊勝興、楊雲龍父子就毆打陳龍羿
    ，伊有看到楊勝興拿2支長柄勾，沒有看到其他人有攜帶其
    他武器或東西，伊打電話報警，警察來時，有幾個人跑走，
    其他還有一群人還在那裏，當時被告三人仍在場等語（見偵
    卷第21至22頁），(2)於原審證稱：伊認識在庭被告3位，因
    為大家都住同村，上揭時間在伊住處門口，伊看到在庭楊國
    治把陳龍羿抓著讓楊勝興、楊雲龍打，當時陳龍羿想要逃跑
    但遭被告三人抓回，而楊勝興有拿2支長柄勾，伊沒有看到
    楊勝興用長柄勾打陳龍羿，只有看到楊勝興拿扣案之長柄勾
    2支，伊有看到他們用手打、用腳踹陳龍羿，打完後，陳龍
    羿無法走路等語（見原審卷第39至40頁）；及證人【陳彥璋
    】於本院審理時證稱：伊從家裏窗戶看到被告楊雲龍騎機車
    載被告楊勝興，被告楊勝興手上拿著扣案之2支長柄勾，其
    他人都赤手空拳，10幾人追打伊父親陳龍羿，還有人騎機車
    追，要開始打伊就有看到，因為他們追打過程不是一直在伊
    家前面，有跑到別地方，這部分伊沒有看到，後來被告楊國
    治抓伊父親回來，那時伊已經站在家門口，伊才又看到，當
    時伊父親已經受傷了。伊從看到父親被打到伊出去發現父親
    受傷，時間大約經過1、2分鐘左右。伊沒有看到楊勝興拿這
    2支長柄勾打到其父親，只看到他們追伊父親。伊祖母報警
    後，警察到現場時，現場有10幾人在等語（見本院卷第100
    頁背面至第102頁）互核；足知告訴人陳龍羿、證人陳黃玉
    珠於偵審程序中關於被告三人及其他十幾個人於前揭時騎機
    車到陳龍羿住處，被告楊勝興手持2支長柄勾，陳龍羿出家
    門口見狀要跑離現場，但旋即被被告楊國治抓住，由被告楊
    勝興、楊雲龍毆打陳龍羿之基本事實之陳述，則相一致。又
    觀證人陳彥璋之證言，其係先自住家窗戶由內往外目擊被告
    楊雲龍騎機車載被告楊勝興，被告楊勝興手上拿著扣案之2
    支長柄勾，其他人赤手空拳追打告訴人，嗣因窗戶視野問題
    而未目睹全部經過，俟走至住家門口看到告訴人時，告訴人
    已經受傷，倘若證人陳彥璋有故與告訴人陳龍羿勾串為不實
    證詞之情，理應配合告訴人為整個案發經過之供述，豈有僅
    就目擊部分為陳述，而捨更為有利於告訴人主張之理？又徵
    諸證人陳彥璋已以具結擔保其證言之憑信性，且依其所述，
    亦與告訴人陳龍羿、證人陳黃玉珠於偵審程序中所證述之基
    本事實無不合。是以證人陳彥璋雖未全程目睹案發經過，然
    依其親身見聞部分，足知被告三人及其他十餘人出現後，告
    訴人陳龍羿應門查看之際，仍係未受傷之人，然經被告等人
    之追打，經過一段時間，陳彥璋走到家門口再看到告訴人時
    ，告訴人已變成受傷之人。是綜告訴人陳龍羿、證人陳黃玉
    珠於偵審程序及證人陳彥璋於本院審理所證情節，足認被告
    三人及其他十幾個人於前揭時騎機車到告訴人陳龍羿上址住
    處，當時被告楊勝興手持扣案之2支長柄勾，嗣告訴人應門
    查看，見狀要跑離現場，遭被告楊國治趨前抓住告訴人，由
    楊勝興、楊雲龍毆打告訴人成傷等情，並非告訴人陳龍羿、
    證人陳黃玉珠及證人陳彥璋三人憑空捏造設詞構陷之詞。至
    於告訴人陳龍羿對被告楊雲龍持木棍毆打伊之指訴，尚須有
    補強證據以擔保其指證、陳述之真實性，始得採為斷罪之依
    據，而證人陳黃玉珠、陳彥璋均未見到被告楊雲龍手持木棍
    乙情，且無木棍扣案可資佐證，是此部分既欠缺補強證據，
    尚難僅憑證人陳龍羿之指訴而遽認被告楊雲龍有持木棍1支
    揮打陳龍羿之腳部。
  (二)另參證人即案發至現場處理之員警【董志軍】(1)於偵查中證
    稱：當時伊和同事在外巡邏，接獲值班同仁通知龍山32號有
    糾紛，渠等趕到現場，見32號對面有5、6人在圍觀，陳龍羿
    則蹲在住處屋簷下，陳龍羿看起來不舒服的樣子，伊問陳龍
    羿是否要送醫，陳龍羿說不用，並說他被人毆打，他會自己
    處理。當天伊有看到楊勝興、楊國治站在馬路上，至於楊雲
    龍有無在場，伊則沒有注意到等語（見偵卷第29至30頁），
    (2)於原審亦證述：伊在執行巡邏勤務時接到分駐所值班警員
    告知有人報案，伊立即前往現場即陳龍羿住處，伊趕到後發
    現陳龍羿蹲坐在住處屋簷下，伊問陳龍羿發生何事，陳龍羿
    說被人打傷，伊問陳龍羿要否幫忙叫救護車，陳龍羿說不用
    ，伊問陳龍羿遭何人打傷，陳龍羿說會自行處理，一直到事
    發後隔一陣子陳龍羿到派出所提告，伊調相片給陳龍羿指認
    ，伊跟陳龍羿說在庭被告3位除楊雲龍外，楊國治及楊勝興
    伊當時有看到此2人在馬路上圍觀等語（見原審卷第45頁背
    面、第46頁）；並斟酌證人即案發同至現場處理之員警【陳
    銘豐】於本院審理時證述：伊到達現場時，現場大約有3、
    40人，當時群眾很多，由董志軍問被害人，伊控制現場。伊
    有聽到一個人叫囂說陳龍羿睡他老婆，但現在已沒有印象是
    何人等語（見本院卷第99至100頁）；且有紀錄人為董志軍
    而記載「龍山村32號有人打架，經查現場為陳龍羿遭人打傷
    ，陳員稱不用警方協助就醫，其自行處理，警轉知相關告訴
    權利」之員警工作紀錄簿附卷可稽（見偵卷第18頁）；顯見
    員警董志軍、陳銘豐據報趕往案發現場處理本案時，被告楊
    勝興、楊國治當時確實出現在案發現場，而告訴人陳龍羿亦
    確曾表示係遭人毆打成傷，但希望自行處理。另警員陳銘豐
    尚且聽聞在場之人宣洩不滿其妻與陳龍羿有染之情，對照告
    訴人陳龍羿指證被告三人因認伊誘拐被告楊勝興之前妻李秋
    香，而將伊毆打成傷，亦相吻合，可見告訴人陳龍羿之指證
    ，應非子虛。再依證人【蔡秋霞】於偵查中證稱：伊住在陳
    龍羿隔壁，98年9月4日晚上，伊出來時見到外面有很多人，
    陳龍羿腳受傷無法走路，站在柱仔旁邊，伊就扶陳龍羿進去
    家裏，陳龍羿說伊被打，膝蓋有破皮流血，伊沒有注意看被
    告三人有無在場，只留意到陳龍羿腳不能走而已等語（見偵
    卷第22至23頁），亦可徵告訴人陳龍羿若是單純跌倒受傷，
    其住處外實無多人圍觀，甚至需要報警處理之理。由此益見
    告訴人陳龍羿指訴被告三人妨害伊自由離去並將伊毆打成傷
    乙情，應值採信。至於證人陳銘豐於本院審理時雖曾證述：
    伊當時沒有聽到陳龍羿說自己被打等語，然觀證人陳銘豐係
    負責管控現場秩序之警員，證人董志軍始係負責詢問告訴人
    陳龍羿之警員，而證人陳銘豐於本院審理時亦證稱：伊是斷
    斷續續聽到董志軍與陳龍羿談話，沒有從頭到尾一字不漏聽
    到他們在說什麼等語（見本院卷第99至100頁），則證人陳
    銘豐既未全程聽聞董志軍與告訴人陳龍羿之對話，縱其當時
    並未聽聞陳龍羿說自己被打，亦不足以推翻證人董志軍所證
    告訴人陳龍羿曾對伊表示係遭人毆打成傷，但希望自行處理
    之事實。另證人蔡秋霞於原審審理時雖曾證稱：伊住在陳龍
    羿隔壁，當天晚上伊出門時看到陳龍羿腳無法走路，伊看到
    陳龍羿腳骨折無法走路，就扶他進去，伊沒有注意陳龍羿的
    腳有無流血，陳龍羿沒有說他被打等語（見原審卷第43頁背
    面至第45頁），然衡諸其於原審出庭作證時，距離案發之際
    已有相當時間，相較於偵查中對案發經過之記憶應較模糊，
    並參照證人董志軍之上開證言，是認證人蔡秋霞之證言，應
    以偵查中之證詞較具憑信性而可採信。
  (三)復審酌1.被告楊國治(1)於警詢時供稱：當天伊與楊雲龍在魚
    塭工作完要回楊勝興家吃飯，途中經過告訴人家，【見到楊
    勝興和告訴人2人站在現場】，伊到陳龍羿住處外時，陳龍
    羿已經跑不見人，然後【伊與楊勝興、楊雲龍等3人】就回
    楊勝興家中等語（見警卷第3頁），(2)於偵查中供稱：當天
    伊從魚塭工作完要到其弟楊勝興家吃飯，途中經過告訴人家
    時，【見到楊勝興和告訴人2人】不知道在做什麼，【當時
    沒有見到楊雲龍】，伊要過去時，告訴人看到伊就離開了，
    之後伊就回其弟弟家吃飯，【其弟沒有和伊一起回家】等語
    （見偵卷第7頁），嗣於原審及本院審理時供述：伊工作完
    後要去楊勝興家吃飯，經過告訴人家，【沒有與楊勝興、楊
    雲龍、陳龍羿碰到面】等語（見原審卷第23頁、本院卷第47
    頁）；2.被告楊勝興(1)於警詢時供稱：陳龍羿拐騙其前妻李
    秋香之事，全村皆知曉。98年9月4日晚上7時，伊在魚塭工
    作完，一人騎機車回家吃飯，經過陳龍羿家前，【伊就與陳
    龍羿理論李秋香之事】，然後楊國治與楊雲龍各騎乘一部機
    車要回家吃飯，陳龍羿看見楊國治與楊雲龍就跑向東方，之
    後【伊等3人】就返家吃飯等語（見警卷第7頁），(2)於偵查
    中供稱：當天伊從魚塭工作完要回家吃飯，途中經過告訴人
    家時，見到告訴人，【伊因其前妻的事找告訴人理論】，告
    訴人對伊大小聲，那時楊國治和楊雲龍各騎一台機車要回伊
    住處，經過該處，告訴人看到他們2人過來就跑走了，之後
    【伊和楊國治、楊雲龍】一起回家吃飯。陳龍羿拐騙伊前妻
    ，所以看到伊時就自以為伊會對他不利，所以會害怕跑走等
    語（見偵卷第7至8頁、第35頁），(3)於原審及本院審理時供
    述：案發當天只有在告訴人住處與告訴人講話等語（見原審
    卷第22頁背面、本院卷第47頁）；3.被告楊雲龍於(1)警詢時
    供稱：98年9月4日晚上7時，伊與楊國治各騎乘一部機車要
    回楊勝興家中吃飯，【看見楊勝興與陳龍羿2人站在陳龍羿
    家外面】，伊與楊國治騎乘機車至陳龍羿家外面時，看見陳
    龍羿往東方向跑，之後【伊等3人】就一同返家等語（見警
    卷第11頁），(2)於偵查中供稱：當天伊從魚塭工作完，伊和
    楊國治各騎一台機車要回家吃飯，楊國治先離開，伊大約隔
    一分鐘才騎機車要回家，途中經過告訴人家時，【見到伊父
    親（楊勝興）站在那邊】，伊沒有看到楊國治，後來【伊就
    和其父親】一起回家吃飯等語（見偵卷第8頁），(3)於原審
    及本院審理時供述：伊與其父親楊勝興、伯父楊國治一起在
    魚塭工作，其父親楊勝興很早就騎車經過告訴人家，伊跟著
    伯父楊國治後面經過告訴人家等語（見原審卷第23頁、本院
    卷第47頁）；是勾稽比對被告三人之上開供述，可知被告三
    人依時間歷程而逐漸修正迴避被告三人與告訴人陳龍羿曾同
    時出現在案發地點，及被告楊勝興因懷疑其前妻李秋香與告
    訴人陳龍羿有不當情誼而發生衝突之情形。被告三人若非情
    虛，何須如此避諱隱匿？
  (四)而告訴人陳龍羿於案發後隨即被送往麻豆新樓醫院急診，經
    診斷受有左側髕骨閉鎖性骨折及右下肢擦挫傷，於98年9月5
    日開刀復位骨折及鋼釘內固定、共住院5日，有財團法人臺
    灣基督長老教會新樓醫院診斷證明書（見警卷第31頁）及左
    膝蓋留有開刀縫合痕跡之照片2張（見警卷第34頁）附卷可
    佐，再者，告訴人陳龍羿於99年11月18日原審審理時當庭捲
    起左腳褲管，經原審勘驗其左膝蓋有開刀縫合痕跡（見原審
    卷第42頁背面），且有長柄勾2支扣案可證，對照目擊證人
    陳黃玉珠、陳彥璋均證述案發時，被告楊勝興手持扣案之長
    柄勾2支，被告等人共同追打告訴人陳龍羿等情，證人蔡秋
    霞目擊告訴人陳龍羿因腳傷無法行走，隨後到場處理之警員
    董志軍亦目擊陳龍羿確有顯露身體不適之態，陳龍羿並告知
    係遭人毆打，當時被告楊勝興、楊國治確實在案發現場，及
    警員陳銘豐目擊現場有人發聲宣洩不滿其妻與陳龍羿有染，
    足認告訴人陳龍羿所為遭被告三人共同妨害伊自由離去並毆
    打伊之指證，顯非虛妄。至於證人陳黃玉珠（告訴人之母）
    、證人陳彥璋（告訴人之子）與告訴人陳龍羿雖有母子、父
    子之親屬關係，惟其前揭證詞，與證人蔡秋霞、董志軍、陳
    銘豐等人關於告訴人陳龍羿受傷之證述互核無不合，足認應
    屬親身見聞之經驗事實，難謂有設詞誣指被告犯行而為虛偽
    證言之情。
  (五)被告及辯護人雖以前揭情詞置辯；惟查：
  1.扣案之長柄勾2支，經送請內政部警政署刑事警察局以氰丙
    烯酸酯法化驗結果，雖未顯現指紋。惟有關影響證物上指紋
    留存之因素有很多，舉凡環境之溫度、濕度、灰塵，甚至包
    括證物之保全、包裝、傳遞及第三者之碰觸等皆會影響及干
    擾、破壞原先所留存之指紋完整性，有內政部警政署刑事警
    察局100年3月16日刑紋字第1000031833號鑑定書在卷足憑（
    見本院卷第59頁），而臺南市政府警察局佳里分局七股分駐
    所承辦警員董志軍，接獲告訴人陳龍羿提供證物長柄勾，經
    警員董志軍以塑膠捆綁後由工友送至偵查隊，由偵查佐吳志
    銘接辦，待調查完畢後，案卷移送臺灣臺南地方法院檢察署
    偵辦，另將證物長柄勾送至臺灣臺南地方法院檢察署贓物庫
    存放，全程無人戴手套及其保護措施，有臺南市政府警察局
    佳里分局100年3月17日南市警佳偵字第1000003546號函及所
    附警員董志軍職務報告書附卷可參（見本院卷第56至57頁）
    ，足認扣案之長柄勾2支，係環境因素及證物保管過程影響
    、干擾及破壞原先所留存之指紋完整性，致未能顯現指紋，
    並不足以推認被告楊勝興未曾手持該扣案之長柄勾2支，是
    該鑑定結果尚無從據為有利於被告之認定。
  2.又參麻豆新樓醫院函稱：告訴人陳龍羿於麻豆新樓醫院就診
    ，其「左側髕骨閉鎖性骨折，右下肢擦挫傷」有可能為棍棒
    打擊所致，也有可能因跌倒致膝蓋與地面撞擊而破裂，成因
    大都為直接外力創傷所致。告訴人於急診就診時，主訴係因
    跑步跌倒，惟住院期間也有提到遭逢打架等情事；就醫理上
    只能判斷乃外傷所致等語，有該院100年2月10日麻新樓歷字
    第100040號函附病歷資料在卷可查（見本院卷第37至44頁）
    ，對照告訴人陳龍羿於員警董志軍等人到現場處理時之低調
    態度，足見告訴人至醫院急診時不無考慮息事寧人而主訴係
    因跑步跌倒，事後於住院期間始說明真正受傷之原因。而告
    訴人陳龍羿所受「左側髕骨閉鎖性骨折，右下肢擦挫傷」之
    傷害，既係直接外力創傷所造成，且依上開調查證據之結果
    ，堪認係遭被告傷害行為所致，自已排除因跌倒致膝蓋與地
    面撞擊而破裂之可能性。是被告三人空言聽聞告訴人係自行
    跌倒而受有前揭傷害云云，委非可採。
  3.另供述證據，雖然先後稍歧或彼此略異，若其基本事實之陳
    述並無二致，審理事實之法院仍可斟酌調查所得之各項證據
    ，予以綜合判斷，定其取捨，非謂其中一有不符，即應全部
    不採。此因供述證據常受陳述人觀察、認知事物能力，言語
    表達、描述能力，記憶清晰、退化能力，主觀好惡、情緒作
    用，筆錄人理解、記錄能力等主、客觀情形所影響，乃當然
    之理（最高法院99年度台上字第6656號判決要旨參照）。被
    告辯護人雖以證人陳龍羿、陳黃玉珠於警詢、偵查、原審之
    供述有所出入，與證人陳彥璋之證詞互有歧異，而質疑其三
    人之證言不可採。惟觀證人陳黃玉珠於警詢時證述（彈劾證
    據）：警方於98年9月4日晚上7時許在七股鄉龍山村32號前
    處理一件傷害案，是伊打電話向警方報案的。當時伊在住處
    外面看到一群人朝伊住處過來，隨即楊國治就叫其子陳龍羿
    出來，陳龍羿出來見狀要逃跑，被楊國治抓住，隨即伊就看
    到楊勝興及楊雲龍毆打陳龍羿，伊當時看見楊勝興手中持有
    2支「搭勾」，但伊沒有看見楊勝興是否有持「搭勾」攻擊
    陳龍羿等語（見警卷第13至14頁），證人陳龍羿於警詢時證
    述（彈劾證據）：98年9月4日19時許當時伊在家中，楊國治
    叫伊出去，伊出門後，楊國治質問是否將其前弟媳李秋香拐
    藏起來，伊看到楊勝興帶著10餘人圍過來，見狀轉身要逃，
    這時楊勝興手持2支長柄勾直接追上來，往伊背部直接打下
    來，伊因逃避不及而遭其打倒在地，這時楊國治就趨前用手
    將伊抓住，該楊勝興及楊雲龍持木棍毆打成傷。事後在伊住
    處旁空地發現楊勝興所持2支長柄勾等語（見警卷第14至16
    頁），與其後於偵訊及原審關於被告楊勝興手持2支長柄勾
    ，被告楊國治抓住陳龍羿，被告楊勝興、楊雲龍毆打陳龍羿
    成傷之衝突過程之描述始終一致，縱其供述內容先後稍歧或
    彼此略異，惟其基本事實之陳述並無二致，難謂全不可採。
    又告訴人陳龍羿所受左側髕骨閉鎖性骨折及右下肢擦挫傷，
    係因直接外力創傷所致，已如前述，縱其於送急診時因低調
    主訴跑步跌倒或未經醫師診斷其身體或腳部有其他瘀血、紅
    腫，亦難因此反推其傷害結果並非被告三人之行為所造成。
  4.再者，為犯罪行為之人，不乏留在犯罪現場觀察後續發展之
    情形。是被告楊勝興、楊國治當下決定留在現場之想法，外
    人實無從得知，不宜以其在旁圍觀為理由，而反推其非犯罪
    行為人。又衡諸被告楊勝興係因懷疑其前妻李秋香與告訴人
    陳龍羿有不當情誼，而與告訴人陳龍羿發生衝突，則告訴人
    陳龍羿於警員董志軍、陳銘豐據報趕往案發現場處理本案時
    ，低調表示希望自行處理，而未當場指認被告三人，實難謂
    有何不合常情之處。另證人董志軍僅係據報趕往案發現場處
    理民眾衝突糾紛之轄區員警，並無誣指被告楊勝興、楊國治
    在案發現場之動機及理由，則其基於專業背景而從調出之口
    卡察知被告楊勝興、楊國治當時確實出現在案發現場圍觀，
    難謂有何不可採信之理。
  5.從而，被告楊勝興因懷疑告訴人陳龍羿誘使其前妻李秋香與
    之離婚，心生不滿，乃於前揭時、地，與被告楊國治、楊雲
    龍共同基於傷害及強制之犯意聯絡，由被告楊國治趨前徒手
    抓住告訴人阻其離去並控制其行動，被告楊勝興手持長柄勾
    2支、被告楊雲龍徒手毆打告訴人之身體，致告訴人受有左
    側髕骨閉鎖性骨折及右下肢擦挫傷等傷害，應堪認定。被告
    三人前揭所辯，為不足採。
  (六)綜上所述，本案事證明確，被告三人上開共同傷害及強制犯
    行已堪認定，均應依法論科。
、論罪科刑：
一、核被告楊國治、楊勝興、楊雲龍所為，均係犯刑法第304條
    第1項之強制罪及同法第277條第1項之傷害罪。被告三人就
    上開犯行有犯意聯絡及行為分擔，均為共同正犯。又按刑法
    第55條想像競合所謂之「一行為」，固不能以主觀要素為標
    準，而應以犯罪構成要件之客觀實行行為是否具有「同一性
    」為必要，為其判斷依據，然此一相競合之構成要件實行行
    為，並不以「完全同一」為必要，只要有「部分之同一性」
    ，即足以成立想像競合，故在第一個構成要件行為既遂後，
    行為終了前，復實現其他犯罪構成要件，應成立想像競合犯
    。被告三人對告訴人陳龍羿同時為強制及傷害之行為，係一
    行為觸犯數罪名，為想像競合犯，應依刑法第55條從一重之
    傷害罪論處。
二、原審以被告三人罪證明確，而予以論罪科刑，固非無見；惟
    查：告訴人陳龍羿指訴被告楊雲龍持木棍毆打，並無其他補
    強證據足資佐證，尚難遽信。原審採認被告楊雲龍持木棍毆
    打告訴人陳龍羿，容有未洽。被告三人上訴意旨否認犯罪，
    指摘原判決不當，雖無可取，但原判決既有前揭可議之處，
    自屬無可維持，應由本院將之撤銷改判。爰審酌被告楊勝興
    、楊國治二人均為小學畢業，被告楊雲龍為高職畢業，有全
    戶戶籍資料查詢結果在卷足憑（見警卷第22至24頁），被告
    三人因懷疑告訴人陳龍羿拐騙被告楊勝興之前妻李秋香，即
    任以不法手段傷害陳龍羿並阻止其離去，目無法紀，且致陳
    龍羿受有上揭傷害並住院開刀治療達5日，犯後迄未賠償告
    訴人之損害，亦未見其悔悟之心等一切情狀，分別量處如主
    文所示之刑，並均諭知易科罰金之折算標準，以資懲儆。另
    扣案長柄勾2支，業據證人陳龍羿證稱：伊遭被告楊勝興持
    該長柄勾2支毆打成傷，且係被告楊勝興帶至現場等語，故
    本院認該長柄勾2支為被告楊勝興所有供本案犯罪所用之物
    ，應依刑法第38條第1項第2款宣告沒收。
肆、適用之法律：
一、刑事訴訟法第369條第1項前段、第364條、第299條第1項前
    段。
二、刑法第277條第1項、第304條、第28條、第55條、第41條第1
    項前段、第38條第1項第2款，刑法施行法第1條之1。
本案經檢察官邱克斌到庭執行職務。
中    華    民    國   100    年    6     月    21    日
                  刑事第三庭    審判長法  官  陳義仲
                                      法  官  楊清安
                                      法  官  張季芬
以上正本證明與原本無異。
不得上訴。
                                      書記官  廖文靜
中    華    民    國   100    年    6     月    21    日
附錄本案論罪科刑法條全文：
中華民國刑法第277條
傷害人之身體或健康者，處3年以下有期徒刑、拘役或1千元以下
罰金。
犯前項之罪因而致人於死者，處無期徒刑或7年以上有期徒刑；
致重傷者，處3年以上10年以下有期徒刑。前項之未遂犯罰之。
中華民國刑法第304條第1項
以強暴、脅迫使人行無義務之事或妨害人行使權利者，處3年以
下有期徒刑、拘役或3百元以下罰金。